臺灣臺中地方法院刑事判決　　　　　100年度交簡上字第198號
上　訴　人
即　被　告　賴照勝
上列上訴人因公共危險案件，不服本院臺中簡易庭中華民國100
年9月26日100年度中交簡字第1961號第一審刑事簡易判決（聲請
簡易判決處刑案號：臺灣臺中地方法院檢察署100年度速偵字第
3818號），提起上訴，本院管轄之第二審合議庭判決如下︰
    主    文
上訴駁回。
    犯罪事實
一、賴照勝前因公共危險案件，經本院簡易庭於民國（下同）99
    年5月11日以中交簡字第991號判決處拘役50日，如易科罰金
    以新臺幣（下同）1000元折算1日，並於99年9月1日易科罰
    金執行完畢；再因公共危險案件，經本院簡易庭於99牛9月
    27日以99年度中交簡字第1661號判處有期徒刑2月，如易科
    罰金以新臺幣（下同）1000元折算1日確定，甫於99年11月
    29日，易科罰金執行完畢。詎仍不知悔改，自100年8月10日
    晚上8時許起至同日晚上10時許止，在臺中市○○區○○路
    之朋友住處內，飲用啤酒後，已達不能安全駕駛動力交通工
    具之程度，竟仍駕駛車牌號碼W4-0245號自用小客車上路。
    嗣於同日晚上11時6分許，行經臺中市西屯區○○○路與文
    心路交岔路口時，因不勝酒力，不慎與蔡孟寰所駕駛之車牌
    號碼HR-9677號自用小客車發生擦撞。嗣經警於林新醫院對
    賴照勝抽血檢測，測得其血液酒精濃度為183mg/dl，換算其
    呼氣酒精濃度達每公升0.87毫克，而查獲上情。
二、案經臺中市政府警察局第六分局報告臺灣臺中地方法院檢察
    署檢察官偵查後，聲請以簡易判決處刑。
    理    由
一、上開犯罪事實，業據上訴人即被告（下稱上訴人）賴照勝於
    警詢、偵查及本院審理時均坦承不諱，並有林新醫院檢驗報
    告、舉發違反道路交通管理事件通知單影本、道路交通事故
    現場圖、道路交通事故調查報告表(一)、(二)、現場照片、員警
    職務報告、刑法第185條之3案件測試觀察紀錄表、汽機車駕
    駛人酒後生理協調平衡檢測紀錄表各1份在卷可稽，上訴人
    自白與事實相符。
二、按汽車駕駛人飲用酒類後其呼氣所含酒精濃度超過每公升
    0.25毫克者，不得駕車，道路交通安全規則第114條第2款定
    有明文。又醫學文獻上認吐氣所含酒精濃度達每公升0.25毫
    克者，有輕度協調功能降低之現象；每公升達0.5毫克者，
    有反應較慢、感覺減低、影響駕駛之現象等現象；每公升達
    0.75毫克者，有思考改變、個性行為改變之現象，此有行政
    院國軍退除役官兵輔導委員會臺北榮民總醫院（88）北總內
    字第26868號函及附件可考。再按刑法第185條之3服用酒類
    不能安全駕駛而駕駛之公共危險罪，其立法目的乃在藉抽象
    危險犯之構成要件，以嚇阻酒後駕車危害道路交通安全，故
    其構成要件係以「抽象危險犯」為前提，不以發生具體危險
    為必要，同時參考德國、美國之認定標準，對於呼氣酒精濃
    度已達每公升0.55毫克（即0.25mg/l）或血液濃度達0.11％
    以上，肇事率為一般正常人之10倍，認已達「不能安全駕駛
    」之標準，此有法務部於88年5月10日邀集交通部、行政院
    衛生署、內政部警政署、中央警察大學等單位相關人員召開
    之研商訂定刑法第185條之3服用毒品、麻醉藥品、酒類或其
    他相類之物，不能安全駕駛交通工具之認定標準會議結論可
    參。
三、本件上訴人經抽血檢測，測得其血液酒精濃度為183mg/dl，
    換算其呼氣酒精濃度達每公升0.87毫克，依前揭臺北榮民總
    醫院函示說明，足認上訴人當時已有思考改變、個性行為改
    變之現象。而汽車駕駛人飲酒後，會降低對光線之適應能力
    ，削弱其對於路況及車前狀況辨識之正確性，亦使神經反應
    遲鈍，致使駕駛人駕車時無法適切操控車輛，因此酒後駕車
    ，對一般往來之公眾及駕駛人自身皆具有高度危險性，此為
    智識健全之人所可認識者；且酒後不應駕車之觀念，復已透
    過教育及各類媒體廣為宣導，為一般民眾所週知，故上訴人
    對於酒後不能駕車及酒醉駕車之危險性，應有相當之認識。
    綜上，已足認上訴人因酒後注意力、反應力、感知能力、駕
    駛能力均降低，已達不能安全駕駛動力交通工具之程度。是
    本件事證至臻明確，上訴人犯行洵堪認定。
四、按行為後法律有變更者，適用行為時之法律。但行為後之法
    律有利於行為人者，適用最有利於行為人之法律，刑法第2
    條第1項定有明文。本件上訴人賴照勝違法酒醉駕駛自用小
    客車時（即行為時）為100年8月10日，而刑法第185條之3之
    條文於100年11月30日經修正公布，是上訴人行為後法律有
    變更，故依法應有上開新舊法比較適用之問題。本件上訴人
    行為時之刑法第185條之3（下稱修正前刑法第185條之3）規
    定：「服用毒品、麻醉藥品、酒類或其他相類之物，不能安
    全駕駛動力交通工具而駕駛者，處一年以下有期徒刑、拘役
    或科或併科十五萬元以下罰金。」，惟上揭條文已於100年
    11月30 日以華總一義字第10000263911號令修正公布而規定
    ：「服用毒品、麻醉藥品、酒類或其他相類之物，不能安全
    駕駛動力交通工具而駕駛者，處二年以下有期徒刑、拘役或
    科或併科二十萬元以下罰金。因而致人於死者，處一年以上
    七年以下有期徒刑；致重傷者，處六月以上五年以下有期徒
    刑。」，是修正後之刑法第185條之3增訂第2項「因而致人
    於死、致重傷」加重結果之規定，惟第1項之規定之犯罪構
    成要件並未修正，該項法定刑中就有期徒刑部分，由1年以
    下有期徒刑，提高為2年以下有期徒，另罰金刑部分，金額
    由15萬元提高為20萬元，其餘之法定本刑如拘役等，則未變
    動，經比較上開修正前後之規定，以上訴人行為時即修正前
    之法律規定較有利於上訴人，因而本件依刑法第2條第1項前
    段，應適用修正前刑法第185條之3之規定論處，故核上訴人
    所為，係犯修正前刑法第185條之3服用酒類不能安全駕駛動
    力交通工具而駕駛罪。
五、原判決因認上訴人賴照勝罪行事證明確，適用修正前刑法第
    185條之3、第41條第1項前段、刑法施行法第1條之1第1項之
    規定，對上訴人科處有期徒刑4月，並諭知易服勞役之折算
    標準，其認事用法並無違誤，量刑亦稱妥適。
六、上訴人賴照勝在本院就其所觸犯之公共危險罪行，並未提出
    其他可供審酌之有利證據，僅稱：原審量刑過重，易科罰金
    標準亦過高，因上訴人妻子過世，子媳遭地下錢莊逼債自殺
    身亡，上訴人想起這些事心情不好，才會喝酒，而酒後駕車
    等語；並於言詞辯論終結後，郵寄其與蔡孟寰調解成立之調
    解書到院。惟按量刑之輕重，係事實審法院得依職權自由裁
    量之事項，茍已斟酌刑法第57條各款所列情狀而未逾越法定
    刑度，則不得遽指為違法，最高法院著有82年度台上字第
    6609號、84年度台上字第2649號、85年度台上字第2699號等
    判決意旨可資參照。又刑罰之量定屬法院自由裁量之職權行
    使，但仍應審酌刑法第57條所列各款事由及一切情狀，為酌
    量輕重之標準，並非漫無限制，在同一犯罪事實與情節，如
    別無其他加重或減輕之原因，下級法院量定之刑，亦無過重
    或失輕之不當情形，則上級法院對於下級法院之職權行使，
    原則上應予尊重。上訴人於本件所犯之修正前刑法第185條
    之3之服用酒類不能安全駕駛動力交通工具而駕駛罪，其法
    定刑為「1年以下有期徒刑、拘役或15萬元以下罰金」，原
    審審酌上訴人屢犯服用酒類不能安全駕駛動力交通工具而駕
    駛罪行，仍不知警惕，再犯相同罪名之本案，顯見並無因受
    法律制裁而誠心悔過之意，且其酒測之呼氣酒精濃度高達每
    公升0.87毫克，復發生車禍肇事，惟幸未致他人傷亡，其一
    再酒後駕車，對交通安全潛藏重大危險，漠視其他用路人之
    權益，惡性非輕，惟其犯後坦承犯行態度尚稱良好等一切情
    狀，於法定刑度內科處上訴人有期徒刑4月，並諭知易科罰
    金之折算標準，自難謂有何違法失當之處。上訴人上訴意旨
    未能具體指摘原判決認事用法有何疏漏或違誤之處，僅以原
    審量刑過重，而對原判決提起上訴，上訴人前揭所陳均不足
    以動搖第一審簡易判決所認定之犯罪事實與量刑結果，其上
    訴並無理由，應予駁回。
據上論斷，應依刑事訴訟法第455條之1第1項、第3項、第368條
，判決如主文。
本案經檢察官王淑月到庭執行職務。
中    華    民    國  100    年    12     月    13    日
                    刑事第二庭  審判長法  官  鄭永玉
                                      法  官  唐中興
                                      法  官  宋富美
以上正本證明與原本無異。
不得上訴。
                                      書記官  劉雅玲
中    華    民    國  100    年    12     月    13    日
附錄本案論罪科刑法條全文
修正前中華民國刑法第185條之3：
服用毒品、麻醉藥品、酒類或其他相類之物，不能安全駕駛動力
交通工具而駕駛者，處1年以下有期徒刑、拘役或15萬元以下罰
金。